---
title: "Regresja liniowa - Przemek Węglik"
date: "Semestr letni 2023/24"
output: html_document
---

## Ładowanie zbioru danych

```{r}
dataframe = read.csv("spotify-2023.csv")
names(dataframe)[names(dataframe) == "danceability_."] <- "danceability"
names(dataframe)[names(dataframe) == "valence_."] <- "valence"
names(dataframe)[names(dataframe) == "energy_."] <- "energy"
names(dataframe)[names(dataframe) == "acousticness_."] <- "acousticness"
names(dataframe)[names(dataframe) == "instrumentalness_."] <- "instrumentalness"
names(dataframe)[names(dataframe) == "liveness_."] <- "liveness"
names(dataframe)[names(dataframe) == "speechiness_."] <- "speechiness"

dataframe = transform(dataframe, streams = as.numeric(streams))

head(dataframe)
```

```{r}
names(dataframe)
```

```{r}
dim(dataframe)
```

## Prosta regresja liniowa

```{r}
fit_ac <- lm(streams ~ acousticness, data = dataframe)
summary(fit_ac)
```

```{r}
fit_lv <- lm(dataframe$streams ~ dataframe$liveness)
summary(fit_lv)
```

```{r}
fit_sp <- lm(dataframe$streams ~ dataframe$speechiness)
summary(fit_sp)
```

## Wykresy prostej regresji liniowej

Prosta regresji na tle danych

```{r}
{
  plot = plot(dataframe$speechiness, dataframe$streams)
  abline(fit_sp, col="red")
}
```

```{r}
{
  fit <- lm(dataframe$liveness ~ dataframe$energy)
  plot = plot(dataframe$energy, dataframe$liveness)
  abline(fit, col="red")
}
```

Przykładowe wnioski: - liczba odsłuchań jest negatywnie skorelowana z liczbą słów w piosence. - energetyczność piosenki jest pozytywnie skorelowana z elementami wystąpień na żywo

Wykresy diagnostyczne

```{r}
plot(fit_sp)
```

## Regresja wielokrotna

```{r}
fit_some <- lm(streams ~ key + energy + liveness, data = dataframe)
summary(fit_some)
```

Regresja bez niektórych zmiennych

```{r}
fit_filtered <- lm(streams ~ . - track_name - artist.s._name - released_day - in_deezer_playlists - in_shazam_charts, data = dataframe)
summary(fit_filtered)
```

```{r}
mean(summary(fit_some)$residuals^2)
```

```{r}
mean(summary(fit_filtered)$residuals^2)
```

Wniosek: Dołożenie większej liczby cech zmniejszyło średnio błąd kwadratowy.

## Interakcje między zmiennymi

```{r}
summary(lm(streams ~ energy * liveness, data = dataframe))
```

## Nieliniowe transformacje predyktorów


```{r}
fit_l2 <- lm(streams ~ bpm + I(bpm^2), data = dataframe)
summary(fit_l2)
```


```{r}
anova(fit_ac, fit_l2)
```

Regresja wielomianowa wyższego stopnia może wykorzystywać funkcję `poly()`

```{r poly}
fit_l5 <- lm(streams ~ poly(bpm, 5), data = dataframe)
summary(fit_l5)
```

Logarytmiczna transformacja predyktora

```{r log}
summary(lm(streams ~ log(bpm), data = dataframe))
```

## Predyktory jakościowe

Dla czynników generowane są automatycznie zmienne zastępcze, np.

```{r}
fit_key <- lm(streams ~ key, data = dataframe)
summary(fit_key)
```
