---
title: "Selekcja cech dla modeli liniowych"
date: "Semestr letni 2023/24"
output: html_document
---

## Ładowanie zbioru danych

```{r}
dataframe = read.csv("spotify-2023.csv")
names(dataframe)[names(dataframe) == "danceability_."] <- "danceability"
names(dataframe)[names(dataframe) == "valence_."] <- "valence"
names(dataframe)[names(dataframe) == "energy_."] <- "energy"
names(dataframe)[names(dataframe) == "acousticness_."] <- "acousticness"
names(dataframe)[names(dataframe) == "instrumentalness_."] <- "instrumentalness"
names(dataframe)[names(dataframe) == "liveness_."] <- "liveness"
names(dataframe)[names(dataframe) == "speechiness_."] <- "speechiness"

dataframe = transform(dataframe, streams = as.numeric(streams))

head(dataframe)
```

```{r setup, include=FALSE}
library(MASS)
library(ISLR)
library(leaps)
```

## Selekcja cech dla modeli liniowych

```{r}
dataframe <- na.omit(dataframe)
```
Metody selekcji cech są zaimplementowane
w funkcji `regsubsets()` z pakietu `leaps`.

### Wybór najepszego podzbioru

```{r}
dataframe_bs <- regsubsets(streams ~ . - track_name - artist.s._name - released_day - in_deezer_playlists - in_shazam_charts, data = dataframe, really.big=T)
summary(dataframe_bs)
```

Jak można zobaczyć, funkcja `regsubsets()` domyślnie uwzględnia maksymalnie 8
predyktorów. Jeśli chcemy to zmienić, musimy użyć parametru `nvmax`.
```{r}
dataframe_bs <- regsubsets(streams ~ . - track_name - artist.s._name - released_day - in_deezer_playlists - in_shazam_charts, data = dataframe, nvmax = 19, really.big=T)
dataframe_bs_sum <- summary(dataframe_bs)
dataframe_bs_sum
```

Obiekt zwracany przez funkcję `summary.regsubsets()` zawiera informacje umożliwiające
zidentyfikowanie globalnie najlepszego pozdbioru cech, np. miarę $C_p$.
```{r}
dataframe_bs_sum$cp
```

Najlepszy podzbiór według kryterium BIC
```{r}
bic_min <- which.min(dataframe_bs_sum$bic)
bic_min
dataframe_bs_sum$bic[bic_min]
```

Stosowny obrazek
```{r}
{
plot(dataframe_bs_sum$bic, xlab = "Liczba zmiennych", ylab = "BIC", col = "green",
     type = "b", pch = 20)
points(bic_min, dataframe_bs_sum$bic[bic_min], col = "red", pch = 9)
}
```

Dostępny jest też specjalny rodzaj wykresu (`?plot.regsubsets`).
```{r}
plot(dataframe_bs, scale = "bic")
```

Estymaty współczynników dla optymalnego podzbioru
```{r}
coef(dataframe_bs, id = 6)
```

[**Zrób podobną analizę dla innych kryteriów optymalności: $C_p$ i poprawionego 
$R^2$. Zwróć uwagę na to, że poprawione $R^2$ powinno być _zmaksymalizowane_.**
]

Najlepszy podzbiór według kryterium $C_p$
```{r}
cp_min <- which.min(dataframe_bs_sum$cp)
cp_min
dataframe_bs_sum$cp[cp_min]
```

Stosowny obrazek
```{r}
{
plot(dataframe_bs_sum$cp, xlab = "Liczba zmiennych", ylab = "BIC", col = "green",
     type = "b", pch = 20)
points(cp_min, dataframe_bs_sum$cp[cp_min], col = "red", pch = 9)
}
```

Dostępny jest też specjalny rodzaj wykresu (`?plot.regsubsets`).
```{r}
plot(dataframe_bs, scale = "Cp")
```

Estymaty współczynników dla optymalnego podzbioru
```{r}
coef(dataframe_bs, id = 6)
```
### Selekcja krokowa do przodu i wstecz

Funkcja `regsubsets()` z odpowiednio ustawionym parametrem `method` może
przeprowadzić selekcję krokową.
```{r}
dataframe_fwd <- regsubsets(streams ~ . - track_name - artist.s._name - released_day - in_deezer_playlists - in_shazam_charts, data = dataframe, nvmax = 19, 
                          method = "forward")
dataframe_fwd_sum <- summary(dataframe_fwd)
dataframe_fwd_sum
dataframe_back <- regsubsets(streams ~ . - track_name - artist.s._name - released_day - in_deezer_playlists - in_shazam_charts, data = dataframe, nvmax = 19, 
                           method = "backward")
dataframe_back_sum <- summary(dataframe_back)
dataframe_back_sum
```

[**Które podzbiory predyktorów są optymalne w selekcji krokowej w przód i wstecz
według kryteriów BIC, $C_p$ i poprawionego $R^2$? Czy któreś z nich są faktycznie
najlepsze?**]

### Wybór modelu przy pomocy metody zbioru walidacyjnego

Estymaty błędów testowych będą dokładne tylko jeśli
wszystkie aspekty dopasowania modelu --- w tym selekcję zmiennych ---
przeprowadzimy z użyciem wyłącznie **zbioru uczącego**.
```{r}
n <- nrow(dataframe)
train <- sample(c(TRUE, FALSE), n, replace = TRUE)
test <- !train
dataframe_bs_v <- regsubsets(streams ~ . - track_name - artist.s._name - released_day - in_deezer_playlists - in_shazam_charts, data = dataframe[train,], nvmax = 19)
```

Niestety dla modeli zwracanych przez `regsubsets` nie ma odpowiedniej 
metody `predict()`. Może ona mieć następującą postać (funkcja `model.matrix()`
tworzy macierz $X$ dla podanych punktów).
```{r}
predict.regsubsets <- function(object, newdata, id, ...) {
  model_formula <- as.formula(object$call[[2]])
  mat <- model.matrix(model_formula, newdata)
  coefs <- coef(object, id = id)
  mat[, names(coefs)] %*% coefs
}
```

Liczymy estymaty błędów
```{r}
prediction_error <- function(i, model, subset) {
  pred <- predict(model, dataframe[subset,], id = i)
  mean((dataframe$streams[subset] - pred)^2)
}
val_errors <- sapply(1:19, prediction_error, model = dataframe_bs_v, subset = test)
val_errors
```

[**Ile zmiennych zawiera model optymalny?**]

Po ustaleniu optymalnej liczby zmiennych szukamy optymalnego modelu z tą liczbą
zmiennych **przy pomocy wszystkich obserwacji**.

### Wybór modelu przy pomocy $k$-krotnej walidacji krzyżowej

Musimy dopasować model na każdym z $k$ zbiorów uczących i policzyć błędy
testowe na odpowiednich zbiorach testowych.
```{r kcv}
k <- 10
folds <- sample(1:k, n, replace = TRUE)
val_err <- NULL
for (j in 1:k) {
  fit_bs <- regsubsets(streams ~ . - track_name - artist.s._name - released_day - in_deezer_playlists - in_shazam_charts, data = dataframe[folds != j,], nvmax = 19)
  err <- sapply(1:19, prediction_error, model = fit_bs, subset = (folds == j))
  val_err <- rbind(val_err, err)
}
```

Estymata błędu CV jest teraz średnią błędów w każdej grupie.
```{r kcvErrors}
cv_errors <- colMeans(val_err)
cv_errors
```
