---
title: "Modele nieliniowe"
date: "Semestr letni 2023/24"
output: html_document
---

## Ładowanie zbioru danych

```{r}
df = read.csv("spotify-2023.csv")
names(df)[names(df) == "danceability_."] <- "danceability"
names(df)[names(df) == "valence_."] <- "valence"
names(df)[names(df) == "energy_."] <- "energy"
names(df)[names(df) == "acousticness_."] <- "acousticness"
names(df)[names(df) == "instrumentalness_."] <- "instrumentalness"
names(df)[names(df) == "liveness_."] <- "liveness"
names(df)[names(df) == "speechiness_."] <- "speechiness"

df = transform(df, streams = as.numeric(streams))
df = na.omit(df)

head(df)
```

```{r}
library(splines)
library(gam)
```

## Modele nieliniowe


### Regresja wielomianowa

```{r}
fit_poly <- lm(streams ~ poly(energy, 4), data = df)
summary(fit_poly)
```
To samo z użyciem standardowej bazy wielomianów $X, X^2, X^3, X^4$.
```{r}
fit_poly_raw <- lm(streams ~ poly(energy, 4, raw = TRUE), data = df)
summary(fit_poly_raw)
```
To samo, co powyżej, inaczej zapisane
```{r}
fit_poly_raw <- lm(streams ~ energy + I(energy^2) + I(energy^3) + I(energy^4), data = df)
summary(fit_poly_raw)
```

Obrazek dopasowania zawierający krzywe błędu standardowego.
```{r}
energy_lims <- range(df$energy)
energy_grid <- seq(energy_lims[1], energy_lims[2])
pred_poly <- predict(fit_poly, list(energy = energy_grid), se.fit = TRUE)
se_bands <- cbind(pred_poly$fit + 2 * pred_poly$se.fit, 
                  pred_poly$fit - 2 * pred_poly$se.fit)
{
plot(df$energy, df$streams, col = "darkgrey", cex = 0.5, xlim = energy_lims)
lines(energy_grid, pred_poly$fit, col = "red", lwd = 2)
matlines(energy_grid, se_bands, col = "red", lty = "dashed")
}
```

### Regresja logistyczna wielomianowa

Chcemy skonstruować klasyfikator z dwoma klasami: dużo zarabiających (więcej
niż 250 000 dolarów: warunek `streams > 250`) i mało zarabiających (pozostali).
Predyktorem jest `energy`, ale chcemy też uwzględnić wpływ wyższych potęg (do 4)
tej zmiennej.

```{r}
fit_log_poly <- glm(I(streams > 250) ~ poly(energy, 4), data = df, family = binomial)
```

Funkcja `predict.glm()` standardowo zwraca szanse logarytmiczne, co jest
korzystne z punktu widzenia zobrazowania błędu standardowego. Musimy jednak
otrzymane wartości przekształcić funkcją logistyczną.
```{r}
pred_log_poly <- predict(fit_log_poly, list(energy = energy_grid), se.fit = TRUE)
pred_probs <- plogis(pred_log_poly$fit)
se_bands_logit <- cbind(pred_log_poly$fit + 2 * pred_log_poly$se.fit,
                        pred_log_poly$fit - 2 * pred_log_poly$se.fit)
se_bands <- plogis(se_bands_logit)
plot(df$energy, I(df$streams > 250), xlim = energy_lims, ylim = c(0, 1), 
     col = "darkgrey", cex = 0.5, ylab = "P(streams > 250 | energy)")
lines(energy_grid, pred_probs, col = "red", lwd = 2)
matlines(energy_grid, se_bands, lty = "dashed", col = "red")
```
"Powiększenie" rysunku można uzyskać np. ograniczając zakres `y` (parametr `ylim`).

### Funkcje schodkowe

Dopasowanie funkcji schodkowej wykonujemy przy pomocy funkcji `cut()` 
przekształcającej zmienną numeryczną w czynnik uporządkowany.
```{r}
table(cut(df$energy, breaks = 4))
```

Samo dopasowanie wykonuje funkcja `lm()`.
```{r}
fit_step <- lm(streams ~ cut(energy, 4), data = df)
pred_step <- predict(fit_step, list(energy = energy_grid), se.fit = TRUE)
se_bands <- cbind(pred_step$fit + 2 * pred_step$se.fit, 
                  pred_step$fit - 2 * pred_step$se.fit)
plot(df$energy, df$streams, col = "darkgrey", cex = 0.5, xlim = energy_lims)
lines(energy_grid, pred_step$fit, col = "red", lwd = 2)
matlines(energy_grid, se_bands, col = "red", lty = "dashed")
```

### Funkcje sklejane

Bazę regresyjnych funkcji sklejanych wylicza funkcja `bs()` z pakietu `splines`.
Domyślnym stopniem funkcji sklejanych jest 3.

Regresja z użyciem funkcji sklejanych z ustalonymi węzłami.
```{r}
fit_bs_knots <- lm(streams ~ bs(energy, knots = c(25, 40, 60)), data = df)
pred_bs_knots <- predict(fit_bs_knots, list(energy = energy_grid), se.fit = TRUE)
plot(df$energy, df$streams, cex = 0.5, col = "darkgrey")
lines(energy_grid, pred_bs_knots$fit, col = "red", lwd = 2)
lines(energy_grid, pred_bs_knots$fit + 2 * pred_bs_knots$se.fit, col = "red",
      lty = "dashed")
lines(energy_grid, pred_bs_knots$fit - 2 * pred_bs_knots$se.fit, col = "red",
      lty = "dashed")
abline(v = c(25, 40, 60), lty = "dotted")
```

[**Sprawdź jak ustawienie węzłów wpływa na dopasowany model.**]

Dopasowanie modelu wykorzystującego funkcje sklejane o ustalonej liczbie
stopni swobody. Węzły są rozmieszczane automatycznie.
```{r}
fit_bs_df <- lm(streams ~ bs(energy, df = 6), data = df)
pred_bs_df <- predict(fit_bs_df, list(energy = energy_grid), se.fit = TRUE)
plot(df$energy, df$streams, cex = 0.5, col = "darkgrey")
lines(energy_grid, pred_bs_df$fit, col = "red", lwd = 2)
lines(energy_grid, pred_bs_df$fit + 2 * pred_bs_df$se.fit, col = "red",
      lty = "dashed")
lines(energy_grid, pred_bs_df$fit - 2 * pred_bs_df$se.fit, col = "red",
      lty = "dashed")
bs_knots <- attr(bs(df$energy, df = 6), "knots")
abline(v = bs_knots, lty = "dotted")
```

[**Sprawdź jak liczba stopni swobody wpływa na dopasowany model.**]

[**Funkcja `bs()` akceptuje parametr `degree`, który ustala stopień funkcji
sklejanej. Sprawdź jak w powyższych przykładach wyglądają funkcje sklejane
innych stopni.**]

### Naturalne funkcje sklejane

Bazę naturalnych *sześciennych* funkcji sklejanych wyznacza funkcja `ns()`
z pakietu `splines`.
```{r}
fit_ns <- lm(streams ~ ns(energy, df = 4), data = df)
pred_ns <- predict(fit_ns, list(energy = energy_grid), se.fit = TRUE)
plot(df$energy, df$streams, cex = 0.5, col = "darkgrey")
lines(energy_grid, pred_ns$fit, col = "red", lwd = 2)
lines(energy_grid, pred_ns$fit + 2 * pred_ns$se.fit, col = "red",
      lty = "dashed")
lines(energy_grid, pred_ns$fit - 2 * pred_ns$se.fit, col = "red",
      lty = "dashed")
abline(v = attr(ns(df$energy, df = 4), "knots"), lty = "dotted")
```

[**Sprawdź jak liczba stopni swobody wpływa na dopasowany model.**]

### Wygładzające funkcje sklejane

```{r}

```

Dopasowanie wygładzającej (sześciennej) funkcji sklejanej do danych wykonuje funkcja
`smooth.spline()`. Możemy dopasować wygładzającą funkcję sklejaną o ustalonej
liczbie stopni swobody (tu 16).
```{r}
fit_smooth_df <- smooth.spline(df$energy, df$streams, df = 16)
plot(df$energy, df$streams, cex = 0.5, col = "darkgrey")
lines(fit_smooth_df, col = "red", lwd = 2)
```

Można też liczbę stopni swobody wyznaczyć automatycznie korzystając z walidacji
krzyżowej.
```{r, warning=FALSE}
fit_smooth_cv <- smooth.spline(df$energy, df$streams, cv = TRUE)
plot(df$energy, df$streams, cex = 0.5, col = "darkgrey")
lines(fit_smooth_cv, col = "red", lwd = 2)
```

### Regresja lokalna

Regresję lokalną (domyślnie wielomianami stopnia 2) wykonuje funkcja `loess()`.
Parametr funkcji o nazwie `span` odpowiada parametrowi metody $s$.
```{r}
spans <- c(0.2, 0.5)
clrs <- c("red", "blue")
plot(df$energy, df$streams, cex = 0.5, col = "darkgrey")
for (i in 1:length(spans)) {
   fit_loess <- loess(streams ~ energy, span = spans[i], data = df)
   pred_loess <- predict(fit_loess, data.frame(energy = energy_grid))
   lines(energy_grid, pred_loess, col = clrs[i], lwd = 2)
}
legend("topright", legend = paste("s =", spans), col = clrs, lty = 1, lwd = 2)
```

To samo dla wielomianów stopnia 1.
```{r}
spans <- c(0.2, 0.5)
clrs <- c("red", "blue")
plot(df$energy, df$streams, cex = 0.5, col = "darkgrey")
for (i in 1:length(spans)) {
   fit_loess <- loess(streams ~ energy, span = spans[i], degree = 1, data = df)
   pred_loess <- predict(fit_loess, data.frame(energy = energy_grid))
   lines(energy_grid, pred_loess, col = clrs[i], lwd = 2)
}
legend("topright", legend = paste("s =", spans), col = clrs, lty = 1, lwd = 2)
```

### Uogólnione modele addytywne (GAMs)

GAM będący rozwinięciem modelu liniowego może być uczony metodą najmniejszych
kwadratów przy pomocy funkcji `lm()`.

```{r}
fit_gam_ls <- lm(streams ~ ns(liveness, df = 4) + ns(energy, df = 5) + speechiness,
                 data = df)
fit_gam_ls
summary(fit_gam_ls)
```

Ogólniejsze GAM są uczone przy pomocy algorytmu dopasowania wstecznego
w funkcji `gam()` z pakietu `gam`.
Pakiet `gam` zawiera też funkcje implementujące modele nieparametryczne: `s()` 
reprezentującą wygładzające funkcje sklejane i `lo()` reprezentującą lokalną 
regresję.

Dopasowanie modelu podobnego do poprzedniego, ale z użyciem wygładzających
funkcji sklejanych.
```{r}
fit_gam_bf <- gam(streams ~ s(liveness, df = 4) + s(energy, df = 5) + speechiness, data = df)
summary(fit_gam_bf)
```

Wykres dla modelu dopasowanego funkcją `gam()`.
```{r}
par(mfrow = c(1, 3))
plot(fit_gam_bf, col = "red", se = TRUE)
```

Funkcja `plot.Gam()` działa też dla modeli metody najmniejszych kwadratów, ale
wówczas trzeba się do niej odwołać jawnie.
```{r}
par(mfrow = c(1, 3))
plot.Gam(fit_gam_ls, col = "red", se = TRUE)
```

Istnieje wersja funkcji `anova()` porównująca GAMs.
```{r}
fit_gam_1 <- gam(streams ~ s(energy, df = 5) + speechiness, data = df)
fit_gam_2 <- gam(streams ~ liveness + s(energy, df = 5) + speechiness, data = df)
anova(fit_gam_1, fit_gam_2, fit_gam_bf, test = "F")
```

Dopasowanie modelu wykorzystującego lokalną regresję.
```{r}
fit_gam_lo <- gam(streams ~ s(liveness, df = 4) + lo(energy, span = 0.7) + speechiness, 
                  data = df)
summary(fit_gam_lo)
par(mfrow = c(1, 3))
plot(fit_gam_lo, col = "green", se = TRUE)
```

### GAM w GLM

Regresja logistyczna wykorzystująca GAM
```{r}
fit_logistic_gam <- gam(I(streams > 250) ~ liveness + s(energy, df = 5) + speechiness, 
                        family = binomial, data = df)
summary(fit_logistic_gam)
par(mfrow = c(1, 3))
plot(fit_logistic_gam, col = "blue", se = TRUE)
```
